臺灣高等法院刑事裁定　　　　　　　　 94年度毒抗字第376號
抗　告　人
即　被　告　甲○○
　　　　　　　　　　現於臺灣士林看守所
上列抗告人因毒品危害防制條例案件，不服士林地方法院94年度
毒聲字第430號，中華民國94年9月14日裁定（聲請案號：臺灣士
林地方法院檢察署94年度聲戒字第40號），提起抗告，本院裁定
如下：
    主  文
抗告駁回。
    理  由
一、原裁定意旨略以：聲請人即臺灣士林地方法院檢察署檢察官
    以被告甲○○因施用第一級毒品海洛因及第二級毒品安非他
    命，經依臺灣士林地方法院九十四年度毒聲字第一六三號裁
    定送臺灣士林看守所附設勒戒所觀察、勒戒後，認有繼續施
    用毒品傾向，有該所九十四年八月二十三日士所衛字第0946
    100154號函送之有無繼續施用毒品傾向證明書一份附卷可稽
    ，爰依毒品危害防制條例第二十條第二項之規定，聲請裁定
    令入戒治處所施以強制戒治等語，經核全案卷證資料，認聲
    請人之聲請於法相符，依毒品危害防制條例第二十條第二項
    後段規定，令入勒戒處所強制戒治，其期間為六個月以上，
    至無繼續強制戒治之必要為止，但最長不得逾1年等語。
二、抗告意旨略以：(一)我沒有戒斷症狀；(二)我是戒斷後才來執行
    ；(三)進所後驗尿無陽性反應；(四)無前科紀錄且是初犯云云。
三、被告被認定有繼續施用毒品傾向：
    (一)按有無繼續施用毒品傾向之評估標準，並非完全以受勒戒
      人勒戒後之結果為準，勒戒前之各種情況，仍應作為評估
      之依據。而依勒戒處所評分說明手冊規定，係以人格特質
      、臨床徵候及環境相關因素三項合併計算分數：(1)分數一
      百分至七十一分，判定為有繼續施用毒品傾向。(2)五十分
      至零分判定為無繼續施用毒品傾向。(3)七十分至五十一分
      間判定有繼續施用毒品傾向之原則為有下列各項之一者：
      1.缺乏病識感或戒治動機者。2.第一級毒品使用者。3.有
      煙毒前科者。4.有礙家庭、社會和諧與安寧者。若無以上
      各項之一，惟判定者認為個案「有繼續施用毒品傾向」者
      ，應在「有無繼續施用毒品傾向證明書」詳細說明欄內載
      明，並於綜合判斷項下勾選「有繼續施用毒品傾向」。判
      定者判定人格特質、臨床徵候及環境相關因素合計三項分
      數，固係供為判定者判定「有無繼續施用毒品傾向」之審
      酌標準，但非唯一標準。綜合評分者，應根據臨床實務，
      有具體事證，認為個案「有繼續施用毒品傾向」者，以綜
      合評分者所評估為準。而其中之人格特質係依：(1)有無毒
      品犯罪前科、(2)其他犯罪紀錄（竊盜、違反槍砲彈藥刀械
      管制條例、賭博、妨害自由、恐嚇、擄人勒贖、傷害、殺
      人、公共危險、搶奪、強盜、海盜、盜匪罪）；臨床徵候
      係依尿液檢驗戒斷症狀有無多種藥物使用、有無注射使用
      、使用期間；行為表現係依有無情緒低落、喧嘩等、社會
      功能是否良好、支持系統等，作為判斷分數之依據。以上
      有「有無繼續施用毒品傾向」評估標準、評分說明手冊可
      稽。
    (二)查被告本次經執行觀察、勒戒結果，被判定有繼續施用毒
      品傾向，有臺灣士林看守所附設勒戒處所九十四年八月十
      八日出具之「有無繼續施用毒品傾向證明書」及「有無繼
      續施用毒品傾向評估標準紀錄表」各一紙附卷可稽。而依
      其中「有無繼續施用毒品傾向評估評估標準表」之記載：
      在(1)人格特質部分，被告因有其他違規一筆（二分），合
      計二分；(2)臨床徵候部分，因有戒斷症狀（二十分），多
      重藥物使用（十分），注射使用（十分），使用期間超過
      一年（十分），情緒及態度略差（五分），合計五十五分
      ；(3)環境相關因素部分，社會功能不良（五分），支持系
      統有家屬（同居男友）濫用毒品情況（五分），合計十分
      ，被告總得分為六十七分。診斷醫師因而在「有無繼續施
      用毒品傾向證明書」綜合判斷項下勾選「有繼續施用毒品
      傾向」。是勒戒處所綜合評分者依個案之臨床實務及具體
      事證，判定被告為「有繼續施用毒品傾向」，依上開說明
      ，尚無不合。
四、被告雖以前詞為辯，惟據上開「有無繼續施用毒品傾向證明
    書」及「有無繼續施用毒品傾向評估標準紀錄表」之記載，
    被告於觀察、勒戒期間，有戒斷症狀，且綜合判斷後仍有繼
    續施用毒品傾向，可見被告毒癮尚難斷絕，被告稱無戒斷症
    狀，尚非可採。至被告是否初犯或有無前科紀錄，亦不影響
    其有繼續施用毒品傾向之認定。本件勒戒處所之綜合評分者
    ，既係依據被告個案之臨床實務及具體事證為綜合判定，依
    上開說明，並無不當。又施用毒品之人經執行觀察、勒戒後
    ，被判定有繼續施用毒品傾向者，檢察官應聲請法院裁定令
    入戒治處所強制戒治，其期間為六個月以上，至無繼續強制
    戒治之必要為止，但最長不得逾一年，既為毒品危害防制條
    例第二十條第二項所明定，則檢察官本件聲請於法有據，被
    告以上述抗告理由，指摘原審裁定不當，無足可取。原審裁
    定被告令入戒治處所施以強制戒治，期間為六個月以上，至
    無繼續強制戒治之必要為止，但最常不得逾一年，並無不當
    ，被告之抗告為無理由，應予駁回。
五、據上論斷，應依刑事訴訟法第412條，裁定如主文。
中　　華　　民　　國　　94　　年　　10　　月　　19　　日
　　　　　　　　　刑事第十二庭  審判長法　官  李文成
      　　　　　　　　　　　　　　　　法  官  周盈文
　　　      　　　　　　　　　　　　　法  官  王復生
以上正本證明與原本無異。
不得再抗告。
                                      書記官  王宜玲
中　　華　　民　　國　　94　　年　　10　　月　　20　　日
